【裁判字號】    97,上訴,3637
【裁判日期】    970825
【裁判案由】    妨害投票
【裁判全文】
臺灣高等法院刑事判決                97年度上訴字第3637號
上  訴  人
即  被  告  甲○○
上列上訴人因妨害投票案件，不服臺灣士林地方法院96年度訴字
第553號，中華民國97年4月15日第一審判決（起訴案號：臺灣士
林地方法院檢察署96年度選偵字第21號），提起上訴，本院判決
如下：
    主  文
上訴駁回。
    事實及理由
一、依刑事訴訟法第350條、第361條、第362條、第367條規定，
    不服地方法院之第一審判決而上訴者，須提出上訴書狀，並
    應敘明具體理由，為上訴必備之程式；其所提出之書狀未敘
    述上訴理由，或僅曾以言詞陳述上訴理由者，均應於上述期
    間屆滿後20日內補提理由書於第一審法院。第一審法院經形
    式審查，認逾期未補提上訴理由者，應定期間先命補正：逾
    期未補正者，為上訴不合法律上之程式，應以裁定駁回。倘
    已提出上訴理由，但所提非屬具體理由者，則由第二審法院
    以上訴不何法律上之程式，判決駁回。而所謂具體理由，必
    係依據卷內既有訴訟資料或提出新事證，指摘或表明第一審
    判決有何採證認事、用法或量刑等足以影響判決本旨之不當
    或違法，而構成應予撤銷之具體事由，始克當之（例如：依
    憑證據法則具體指出所採證據何以不據證據能力，或依憑卷
    證資料，明確指出所為證據證明力之判斷如何違背經驗、論
    理法則）；倘僅泛言原判決認定事實錯誤、違背法令、量刑
    失之過重過輕微，而未依上揭意旨指出具體事由，或形式上
    雖已指出具體事由，然該事由縱使屬實，亦不足以認為原判
    決有何不當或違法者（例如：對不具有調查必要性之證據，
    法院未依聲請調查亦未說明理由，或援用證據不當，但除去
    該證據仍應為同一事實之認定），皆難謂係具體理由，俾與
    第二審上訴制度旨在請求第二審法院撤銷、變更第一審不當
    或違法之判決，以實現個案救濟之立法目的相契合，並節制
    濫行上訴（參照最高法院97年度台上字第892 號刑事判決意
    旨）。
二、本件被告不服原審判決，提起上訴，其於民國（下同）97年
    5月7日提出上訴狀略稱：「原審判刑過重，上訴人因社會經
    驗淺薄，不熟法律，一時為朋友之情幫助，致誤陷法網，但
    犯後態度良好，且深自悔悟，請予從輕量刑」云云。
三、經查，原審判決係認定：「被告為於民國95年12月30日所舉
    辦之臺北市士林區百齡里第10屆里長選舉中取得投票權以支
    持某特定候選人，明知自己並無實際居住在臺北市○○區○
    ○街52號3 樓，且亦無真正遷入該址居住之事實，竟分別與
    同案黃瑞雲、胡大才、蕭精輝等人（另案審結）基於使投票
    發生不正確結果之犯意聯絡，於95年6月1日由被告代同案黃
    瑞雲、胡大才、蕭精輝等人，將其本人與同案黃瑞雲、胡大
    才、蕭精輝等人之戶籍虛偽遷徙至臺北市○○區○○街52號
    3 樓內，並由臺北市選舉委員會據以將被告與同案黃瑞雲、
    胡大才、蕭精輝分別編入臺北市士林區百齡里第10屆里長選
    舉之選舉人名冊，經公告確定，嗣被告與同案黃瑞雲、胡大
    才、蕭精輝均於95年12月30日臺北市士林區百齡里第10屆里
    長選舉投票日，前往士林區第665 投開票所內行使投票權，
    以此非法之方法，使該屆里長投票發生不正確之結果。案經
    臺灣士林地方法院檢察署檢察官自動檢舉偵查起訴。按刑法
    第146條第1項之妨害投票結果正確罪，必須行為人主觀上具
    備妨害投票正確結果之故意，而以詐術或其他非法之方法，
    使投票發生不正確之結果或變造投票之結果行為，始足以構
    成本罪，所謂「使投票發生不正確之結果」，乃指行為人使
    投票所得之結果，與真實之結果不相符合之意，亦即指因行
    為人之妨害投票行為而導致投票結果為不正確之「票數」而
    言，此與以該選舉區內有選舉權人數及投票人數為比例之投
    票率，或以投票人數及各候選人得票數為比例之得票率無關
    ，亦不以使落選者當選或使當選者落選為必要（最高法院91
    年度台上字第376號判決參照）。是以，96年1月24日修正前
    刑法第146 條之妨害投票罪，其所謂使投票發生不正確之結
    果，並不僅指使候選人當選與否發生不正確之結果而言，凡
    使投票之選舉人數、候選人得票數發生不正確之結果亦包括
    在內（最高法院92年度台上字第2861號、91年度台上字第62
    60號判決要旨參照），換言之，對於意圖影響投票結果，而
    遷徙戶籍之行為，均認符合刑法第146條第1項之構成要件。
    核被告所為，係犯修正前刑法第146條第1項之妨害投票正確
    罪。又被告與同案黃瑞雲、胡大才、蕭精輝等人，就上開妨
    害投票之犯行，互有犯意之聯絡，並推由被告辦理戶籍遷移
    ，而有行為之分擔，故應論以共同正犯」。原審判決並詳載
    其審酌科刑之一切情狀稱：「爰審酌被告明知未實際居住於
    臺北市○○區○○街52號3 樓，且被告亦知同案黃瑞雲等人
    亦未實際居住於上址，竟為達支持特定候選人之目的，將戶
    籍遷入未實際居住之地址，影響純正選舉之風氣，並對其他
    候選人造成不公平之競爭，所為顯屬不當，然其於本院審理
    中已坦認犯行，犯後態度尚屬良好，併其前無犯罪紀錄等一
    切情狀，量處被告有期徒刑捌月，減為有期徒刑肆月，褫奪
    公權貳年，減為褫奪公權壹年，並諭知如易科罰金，以新台
    幣壹仟元折算壹日之折算標準。」（原審判決第4 頁）。
    故原審判決已就量刑刑度詳為審酌並敘明理由，核無量刑刑
    度有違法或不當之情形。被告上訴意旨僅空泛稱：「原審判
    刑過重，上訴人因社會經驗淺薄，不熟法律，一時誤陷法網
    ，但犯後態度良好，且深自悔悟，請予從輕量刑」云云，尚
    不足以影響原審判決量刑刑度之本旨，亦不足以認為原審判
    決有何不當或違法，核非上開法條規定之上訴應敘述之具體
    理由，此外，被告復未具體指摘原審判決關於認定事實、適
    用法律及量刑等事項，究竟有何違法或不當之具體情形。揆
    諸上開說明，本件上訴未敘述具體理由及不合法律上之程式
    ，應予駁回，並不經言詞辯論為之。
據上論斷，應依刑事訴訟法第367條前段、第372條，判決如主文
。
中    華    民    國    97    年    8     月    25    日
                  刑事第三庭  審判長法  官  蔡秀雄
                                    法  官  謝靜恒
                                    法  官  許文章
以上正本證明與原本無異。
如不服本判決，應於收受送達後十日內向本院提出上訴書狀，其
未敘述上訴之理由者並得於提起上訴後十日內向本院補提理由書
（均須按他造當事人之人數附繕本）。
                                    書記官  蔡慧娟
中    華    民    國    97    年    8     月    25    日


司法院資訊處製作；財團法人民間司法改革基金會備份。
